【裁判字號】    92,訴,608
【裁判日期】    920410
【裁判案由】    妨害公務
【裁判全文】
臺灣板橋地方法院刑事判決                          九十二年度訴字第六八號
    公  訴  人  臺灣板橋地方法院檢察署檢察官
    被      告  甲○○
右列被告因妨害公務案件，經檢察官聲請以簡易判決處刑（九十一年度偵字第九二九
一號），本院認不宜以簡易判決處刑，而適用通常程序審判後，判決如左：
    主  文
甲○○對於公務員依法執行職務時，施強暴，處罰金貳仟元，如易服勞役，以佰元
折算壹日。
    事  實
一、甲○○前於民國七十年間，因竊盜案件，經臺灣臺東地方法院判處有期徒刑八月
    ，於七十一年三月一日執行完畢；再於八十年間，因違反槍砲彈藥刀械管制條例
    案件，經本院判處有期徒刑五年，於八十二年十月二日假釋出監，於八十五年一
    月四日假釋期滿執行完畢（於本件犯罪均不構成累犯）。其於九十一年一月九日
    十二時四十五分許，在台北縣新莊市○○路一五號二樓之台北縣新莊戶政事務
    所，辦理其子出生登記，因不滿戶籍員乙○○告知其需補齊相關證明文件始能辦
    理，竟對之大聲咆哮，質問為何不能辦理，並揮手搗毀置於櫃台上之文具置物盒
    （毀損部分業已於偵查中撤回告訴），而對於依法執行職務之乙○○施以強暴行
    為。
二、案經台北縣新莊戶政事務所訴由台北縣政府警察局新莊分局報請臺灣板橋地方法
    院檢察署檢察官偵查起訴。
    理  由
一、訊據被告甲○○在警詢時及偵審中固坦承有於前揭時地至台北縣新莊戶政事務所
    辦理其子出生登記，惟矢口否認有何妨害公務之犯行，辯稱：伊辦理出生登記時
    ，因該戶籍員要伊補齊其他證明文件，伊當時很氣憤，認為其故意刁難，所以出
    手一攤，不小心將櫃台上之置物盒敲壞，伊不是故意的云云。然查，右揭事實，
    業據證人乙○○在警詢時及偵查中證述綦詳，復有被毀損之文具置物盒照片四幀
    在卷可查。且按，「刑法第一百三十五條第一項之罪，以對於公務員依法執行職
    務時施強暴脅迫為要件。此之所謂施強暴，不以對於公務員之身體直接實施暴力
    為限，凡以公務員為目標，而對物或對他人施暴力，其結果影響及於公務員之執
    行職務者，亦屬之。原判決業已敘明被告被帶至警察分局辦公室處理時，竟大聲
    咆哮，高喊「警察有什麼了不起」，並搗毀辦公室之玻璃、坐椅等事實。依其所
    確定之事實，被告顯對於公務員依法執行職務時施強暴無疑」（最高法院八十四
    年度台非字第三三號判決意旨可資參照），從而，堪認被告前開所為該當於刑法
    第一百三十五條第一項之罪。是被告前開辯解，顯係卸責之詞，委不足採，本件
    事證明確，被告犯行堪以認定，應予依法論科。
二、核被告所為，係犯刑法第一百三十五條第一項之妨害公務罪。至公訴人雖認被告
    前開所為另涉犯刑法第一百三十八條罪嫌云云，惟按，「刑法第一百三十八條所
    謂公務員職務上掌管之物品，係指該物品因公務員本於職務上之關係而掌管者而
    言，若與其職務無關，僅供日常使用之物品，縱予損壞，亦難繩以該條之罪」、
    「刑法第一百三十八條損壞公務員職務上掌管之物品罪，須該項物品基於職務上
    之關係而掌管者，始為相當，辦公桌上之玻璃板，不過為一般辦公用品之設置，
    僅屬靜態設備與其執行臨檢及查證職務之執行，無何直接關係，不能認為刑警顏
    某職務上所掌管之物品，如於公務員執行職務時，以強暴方法擊毀玻璃等物品，
    僅成立刑法第一百三十五條第一項，第三百五十四條之罪並從一重處斷，方為適
    法」（最高法院八十七年度台非字第一八一號、七十四年台上字第六七號分別
    著有判決意旨足資參照）。經查，本件被告所毀損者既僅係台北縣新莊戶政事務
    所放置在櫃台上文具置物盒，此不過為一般辦公用品，尚難認係屬戶籍員乙○○
    職務上所掌管之物品，則參諸前開說明，應僅論以刑法第三百五十四條之罪，是
    公訴人認係成立刑法第一百三十八條之罪容有未洽，應予變更，惟此部分既經告
    訴人台北縣新莊戶政事務所在偵查中撤回告訴，且與前開起訴並判決有罪部分，
    具有想像競合犯之裁判上一罪關係，爰不另為不受理之諭知，併此敘明。爰審酌
    被告犯罪之動機、目的、手段，及犯罪所生之危害尚屬輕微，且犯後已與告訴人
    達成和解等一切情狀，量處如主文所示之刑，並諭知易服勞役之折算標準，以示
    懲儆。又公訴人雖為被告為緩刑宣告之請求，惟因其前已有多次前科，素行不良
    ，且目前尚因另涉犯藏匿人犯罪在臺灣高等法院審理中，是本院認本件尚不宜為
    緩刑之宣告，附此敘明。
據上論斷，應依刑事訴訟法第四百五十二條、第二百九十九條第一項前段，刑法第一
百三十五條第一項、第四十二條第二項，罰金罰鍰提高標準條例第一條前段、第二條
，判決如主文。
本案經檢察官楊四猛到庭執行職務
中      華      民      國    九十二    年      四      月      十      日
                                      臺灣板橋地方法院刑事第六庭
                                          法  官  王  士  珮
右正本證明與原本無異。
如不服本判決，應於判決送達後十日內，向本院提出上訴狀。
              書記官  程  欣  怡
中      華      民      國    九十二    年      四      月      十      日
附錄本件論罪科刑法條全文：
中華民國刑法第一百三十五條
對於公務員依法執行職務時，施強暴脅迫者，處三年以下有期徒刑、拘役或三百元以
下罰金。
意圖使公務員執行一定之職務或妨害其依法執行一定之職務或使公務員辭職，而施強
暴脅迫者，亦同。
犯前二項之罪，因而致公務員於死者，處無期徒刑或七年以上有期徒刑；致重傷者，
處三年以上、十年以下有期徒刑。


司法院資訊處製作；財團法人民間司法改革基金會備份。
